【裁判字號】    97,消債更,473
【裁判日期】    971121
【裁判案由】    更生事件
【裁判全文】
臺灣臺南地方法院民事裁定           97年度消債更字第473號
債  務  人  甲○○
上列當事人因消費者債務清理事件聲請更生，本院裁定如下：
    主  文
債務人甲○○自民國九十七年十一月二十一日下午四時起開始更
生程序。
    理  由
一、按債務人不能清償債務或有不能清償之虞，且無擔保或無優
    先權之債務總額未逾新臺幣1,200萬元者，於法院裁定開始
    清算程序或宣告破產前，得向法院聲請更生。法院開始更生
    程序之裁定，應載明其年、月、日、時，並即時發生效力，
    消費者債務清理條例第3條、第42條第1項、第45條第1項定
    有明文。又按債務人對於金融機構因消費借貸、自用住宅借
    款、信用卡或現金卡契約而負債務，在聲請更生或清算前，
    應提出債權人清冊，以書面向最大債權金融機構請求協商債
    務清償方案，並表明共同協商之意旨，債務人與金融機構協
    商成立者，不得聲請更生或清算，但因不可歸責於己之事由
    ，致履行顯有重大困難者，不在此限，消費者債務清理條例
    第151條第1、5項亦定有明文。
二、聲請意旨略以：債務人現任職麻豆社子天后宮管理委員會，
    目前每月收入新臺幣（下同）約17,600元，除收入及部分股
    票外別無其他財產，然累計債務總金額已達658,454元，前
    曾於民國95年12月21日依照中華民國銀行公會會員辦理消費
    金融案件無擔保債務協商機制，與債權人台新商業銀行等銀
    行成立協商，每月應還款金額為7,469元，分80期，利率百
    分之1.88，至全部清償為止。惟因債務人遭資遣，直至97年
    初始找到現職工作，失業期間僅靠配偶薪資支付家庭開支，
    惟仍不足清償上開協商金額，因此有不可歸責於己之事由，
    致履行顯有重大困難，且無擔保或無優先權之債務總額未逾
    1,200萬元，復未經法院裁定開始清算程序或宣告破產，爰
    依法向本院聲請更生等語。
三、經查：債務人主張之上開事實，業據提出戶籍謄本、債務人
    95、96年度之國稅局財產歸屬資料及綜合所得稅各類所得資
    料清單、協議書、離職證明書、在職證明書、勞保投保資料
    、醫療收據、健檢記錄表、失業給付認定收執單、配偶之身
    心障礙手冊、配偶之薪資表、配偶之存摺影本、生活費及機
    車油資發票、證券公司歷史交易明細等件為證，債務人雖曾
    於消費者債務清理條例施行前，與各債權銀行就無擔保債務
    成立協商，約定自96年1月起，每月應還款金額7,469元，分
    80期，利率百分之1.88，至全部清償為止等情，有協議書附
    卷可按，又債務人主張其遭資遣，直至97年初始找到現職工
    作，失業期間僅靠配偶薪資支付家庭開支，惟仍不足清償上
    開協商金額，債務人係因不可歸責於己之事由，致履行上開
    協議顯有重大困難等情，經審酌上開事證，堪予採信，債務
    人確已達不能清償債務之程度。另債務人前未曾經法院宣告
    清算程序或宣告破產，亦未曾依消費者債務清理條例或破產
    法之規定而受刑之宣告等情，亦有本院民事紀錄科查詢表、
    臺灣高等法院被告前案紀錄表在卷可憑。
四、綜上所述，債務人僅係一般消費者，並未從事營業，其已達
    不能清償債務或有不能清償之虞之程度，其中無擔保或無優
    先權之債務，在1,200萬元以下，之前雖與各債權銀行達成
    協議，但因不可歸責於己之事由，致履行上開協議顯有重大
    困難，且未經法院裁定開始清算程序或宣告破產，又查無消
    費者債務清理條例第6條第3項、第8條或第46條各款所定駁
    回更生聲請之事由存在，則債務人聲請更生，應屬有據，爰
    裁定如主文。
中    華    民    國    97    年    11    月    21    日
              民事第三庭    法      官  林福來
上為正本係照原本作成
本裁定不得抗告。
本裁定已於97年11月21日下午4時公告。
中    華    民    國    97    年    11    月    21    日
                            書  記  官  吳俊達


司法院資訊處製作；財團法人民間司法改革基金會備份。
